【裁判字號】    97,訴,2447
【裁判日期】    971009
【裁判案由】    誣告
【裁判全文】
臺灣臺中地方法院刑事判決              97年度訴字第2447號
公  訴  人  臺灣臺中地方法院檢察署檢察官
被      告  丁○○
上列被告因誣告案件，經檢察官提起公訴（97年度偵字第10113
號），本院判決如下：
    主    文
丁○○意圖他人受刑事處分，向該管公務員誣告，處有期徒刑伍
月。
    事    實
一、丁○○明知曾與其前夫乙○○於民國96年9月7日，在臺中市
    ○區○○路31巷6號5樓，就電話費、單車修繕費之負擔方式
    、入境證之保管等事項，與乙○○達成協議，並書立在中華
    電信股份有限公司96年7月通話明細清單空白處，丁○○亦
    在該協議書末簽立「3我同意、  成英2007、9、7   」
    等字 (下簡稱系爭協議書)。詎丁○○竟圖使乙○○受刑事
    追訴，於96年11月28日上午8時許，持上開協議書至臺灣臺
    中地方地院檢察署向該管公務員誣告乙○○涉有偽造文書罪
    嫌，嗣經該署檢察官偵查後，以96年度偵字第28272號對乙○○為不起訴處分確定在案。
二、案經乙○○訴請臺灣臺中地方法院檢察署檢察官偵查起訴。
    理    由
一、本件被告丁○○對於卷內書面證據資料之證據能力並未有所
    爭執，迄於言詞辯論終結前，亦未主張有何刑事訴訟法第
    159條第1項不得為證據之情形，應認其已同意本件卷內之書
    面證據資料均得作為證據，且經本院審酌後，認本件卷內證
    據資料並無不適當之情形，應認均有證據能力，合先敘明。
二、訊據被告丁○○固坦承有於96年11月28日向臺灣臺中地方法
    院檢察署申告乙○○涉有偽造文書一事，惟矢口否認有何誣
    告之犯行，並辯稱：伊並未在系爭協議書上書寫「3我同
    意、  成英2007、9、7   」等字，且於96年9月5日下午4時
    多，伊與告訴人溝通協議書內容時，有大聲爭吵，警員丙○○因進行例行性的巡察，聽到家中有大聲爭吵，故前來按門
    鈴並向告訴人說伊不能簽，所以伊沒有簽，伊因懷疑告訴人
    偽簽系爭協議書，故向地檢署申告，伊並無使告訴人受刑事
    處分之意圖等詞，經查：
(一)、證人即警員丙○○於本院審理中具結證稱：伊約於去年(
      即96年) 為了處理被告與告訴人間之契約問題，去過被告
      住處1次，當時被告及告訴人都有告訴伊有關契約的問題
      ，針對被告是否簽署契約的內容，雙方一直在爭執，該次
      前去告訴人住處，是與被告及告訴人約好，並非因巡邏在
      外面聽到吵雜聲才進入，且當時所看到的契約內容，與系
      爭協議書之內容不相同，有看過類似第1、2項的內容，但
      不確定有無相同，第3項關於「入境證同意由統紳保管，
      以兩年為限」之內容沒有看過，也沒有看到被告的簽名、
      「3我同意」或是日期的簽署，但就伊所看到的契約內
      容，被告與告訴人並未以口頭或書面達成協議，伊看到的
      契約書是單獨1份，不是附在電話明細清單下方，且是直
      列式的很多條的契約等語 (見本院卷頁60、61) ，足見證
      人丙○○至被告住處，所處理之契約內容與系爭協議書內
      容並非相同，是證人丙○○前開證述其所看到的契約未有
      口頭或書面協議之情，尚難作為被告辯述其未在系爭協議
      書上簽署「3我同意、  成英2007、9、7  」等文字之有
      利認定，且證人丙○○到被告家中處理契約事宜，係因與
      被告及告訴人約好進入，非因巡邏時聽到吵雜聲始進入，
      亦與被告上開辯述情形相左，復核以證人丙○○提出臺中
      市警察局第一分局西區派出所65人勤務分配表及員警工作
      紀錄簿（見本院卷頁67、72），可知證人丙○○於96年9
      月5日16時至18時，係至分局禮堂參加聯合勤教，並非係
      執行例行性巡邏勤務，是被告上開辯稱於96年9月5日下午
      4 時多，因與告訴人爭吵聲太大，適警員丙○○巡邏中而
      進入家中，並向告訴人稱伊不能簽署系爭協議書，故其未
      簽系爭協議書等詞，殊非可信。
(二)、另內政部警政署刑事警察局就編號1：待證筆跡  (經檢視
      係通話明細清單，爭議字跡為「3我同意、  成英、200
      7、9、7  」等字)，與編號2、3：被告之平日書寫信件日
      記、編號5：當庭書寫的相同內容筆跡、編號6：平時簽收
      筆跡 (經檢視為通訊錄1本)及編號4：告訴人當庭書寫「
      成英」之筆跡，以特徵比對法作鑑定，鑑定結果：一、下
      列2類（甲類及乙類）字跡相符，甲類：編號1文件上爭議
      字跡，乙類：編號2、3、5、6文件上  成英字跡」，又所
      附筆跡鑑定說明備考欄中記載：以上所列字跡之佈局、字
      體結構、筆畫相關位置、連筆及收筆方式均相符等語，此
      有內政部警政署刑事警察局97年3月5日刑鑑字第09700228
      86號鑑定書1份在卷足憑（見臺灣臺中地方法院檢察署96
      年度偵字第28272號卷頁42至43），顯見系爭協議書上「3
      我同意、  成英、2007、9、7  」等文字，應係被告親
      自簽署，是被告辯稱其因懷疑告訴人偽簽系爭協議書，故
      向地檢署申告，無使告訴人受刑事處分之意圖等詞，亦非
      可採。此外，本件復經證人即告訴人乙○○於本院審理時
      證述屬實在卷，並有系爭協議書1份附卷可稽，且被告對
      告訴人所提出涉有偽造文書罪嫌之告訴，業經臺灣臺中地
      方地院檢察署檢察官以96年度偵字第28272號對乙○○為
      不起訴處分確定在案，且有該案件全卷證附卷可查，綜此
      ，被告所辯，應係事後卸責之詞，均不足採信，本件事證
      明確，被告意圖使告訴人受刑事處分，誣指告訴人涉有偽
      造文書罪嫌之誣告犯行，應堪認定。
三、核被告所為，係犯刑法第169條第1項之誣告罪。爰審酌被告
    明知告訴人並無如其所告訴偽造文書之犯罪事實，竟虛捏事
    實，對告訴人提出不實之刑事告訴，欲入告訴人於罪，犯罪
    之動機可議，其犯罪手段雖然平和，但隱瞞事實而提出刑事
    告訴，已動用國家司法公權力，耗費訴訟資源，並致使告訴
    人受刑事偵查，所生損害非輕，且被告犯後始終未能坦認犯
    行，迄亦未與告訴人達成和解，態度不佳等一切情狀，量處
    如主文所示之刑。
據上論斷，應依刑事訴訟法第299條第1項前段，刑法第169條第
1項，判決如主文。
本案經檢察官甲○○到庭執行職務。
中    華    民    國    97    年    10    月    9     日
                   刑事第三庭  審判長法  官  周瑞芬
                                     法  官  陳思成
                                     法  官  楊曉惠
以上正本證明與原本無異。
如不服本判決，應於收受送達後10日內向本院提出上訴書狀（應
敘述具體理由並附繕本）。
上訴書如未敘述理由，應於上訴期間屆滿後20日內補提理由書於
本院。
                                     書記官  陳玲誼
中    華    民    國    97    年    10    月    9     日
附錄論罪科刑法條
中華民國刑法第169條：
意圖他人受刑事或懲戒處分，向該管公務員誣告者，處7年以下
有期徒刑。
意圖他人受刑事或懲戒處分，而偽造、變造證據，或使用偽造、
變造之證據者，亦同。


司法院資訊處製作；財團法人民間司法改革基金會備份。
